臺灣高等法院臺中分院刑事裁定    　
110年度毒抗字第1037號
抗  告  人  
即  被  告  洪嘉隆


上列抗告人因違反毒品危害防制條例案件，經檢察官聲請觀察、
勒戒，不服臺灣彰化地方法院110年度毒聲字第484號中華民國11
0年7月27日第一審裁定（聲請案號：臺灣彰化地方檢察署110年
度毒偵字第486號、110年度聲觀字第361號），提起抗告，本院
裁定如下：
    主  文
抗告駁回。
    理  由
一、抗告意旨略以：抗告人即被告洪嘉隆（下稱抗告人）自小父
    母離異，母親是殘障人士，身體狀況不好，抗告人也因施用
    毒品感染HIV，外婆又於民國110年7月31日過世，抗告人幫
    忙處理治喪事宜過程中，感觸很深，非常後悔之前做的不法
    之事。抗告人從110年2月中旬起開始種植蘆筍，現在慢慢有
    收成，有收入可以孝養雙親，如執行觀察、勒戒，農田必會
    荒廢，抗告人願意接受美沙酮治療，希望不要執行觀察、勒
    戒，為此請求撤銷原裁定等語。
二、犯毒品危害防制條例第10條之罪者，檢察官應聲請法院裁定
    ，令被告入勒戒處所觀察、勒戒，其期間不得逾2月。依前
    項規定為觀察、勒戒或強制戒治執行完畢釋放後，3年後再
    犯第10條之罪者，適用前2項之規定。毒品危害防制條例第2
    0條第1項、第3項定有明文。
三、經查：　　
(一)毒品危害防制條例第20條第1項規定之觀察、勒戒處分，並
    非對於施用毒品犯罪者之懲處，而係針對受處分人將來之危
    險所為預防、矯正措施之保安處分，目的係為斷絕施用毒品
    者之身癮及心癮，並屬強制規定，除檢察官審酌個案情形，
    依同條例第24條第1項為附條件緩起訴處分，可排除適用觀
    察、勒戒之程序外，凡犯毒品危害防制條例第10條之罪，經
    檢察官聲請法院裁定將被告送勒戒處所觀察、勒戒者，法院
    僅得就其聲請審查被告是否有施用毒品之行為，以及被告是
    否為「初犯」，或為觀察、勒戒、強制治療執行完畢後「3
    年內再犯」而為准駁之裁定，並無自由斟酌以其他方式替代
    或得以其他原因、被告之個人因素而免予執行或暫緩執行之
    權。
(二)本件抗告人基於施用第一級毒品海洛因、第二級毒品甲基安
    非他命之犯意，於110年2月2日某時，在其位於彰縣○○鎮○○
    路0段000巷00號住處，以將海洛因及甲基安非他命混合置入
    針筒內，摻水注射體內之方式，同時施用海洛因、甲基安非
    他命1次，嗣於同年月4日15時50分許，為警採集其尿液送檢
    驗後，結果呈嗎啡、可待因、安非他命、甲基安非他命陽性
    反應等情，業據抗告人於偵查中坦認不諱，並有臺灣彰化地
    方檢察署鑑定許可書、尿液採集同意書、彰化縣警察局溪湖
    分局埔鹽所尿液代號與真實姓名對照認證單、立人醫事檢驗
    所濫用藥物尿液檢驗報告在卷可稽，足認抗告人上開任意性
    自白與事實相符，應可採信，其於上開時、地施用第一、二
    級毒品之犯行，應堪認定。又抗告人前於91年間因施用毒品
    案件，經原審法院裁定送戒治處所施以強制戒治後，於93年
    1月9日因毒品危害防制條例修正釋放出所，此後抗告人雖曾
    因施用毒品案件經判處罪刑，但未曾再受觀察、勒戒、強制
    戒治執行等情，有臺灣高等法院被告前案紀錄表存卷可參。
    原審因認抗告人本件施用第一、二級毒品犯行，距其最近1
    次強制戒治執行完畢釋放已逾3年，檢察官之聲請為正當，
    而依毒品危害防制條例第20條第3項、第1項規定，裁定抗告
    人令入勒戒處所觀察、勒戒，經核於法並無不合。
(三)觀察、勒戒處分係針對施用毒品者將來之危險所為預防、矯
    治措施之保安處分，係為矯正行為人反社會性格，採用徹底
    隔絕毒品、專業諮商輔導或必要醫療支援等方法，協助其戒
    斷施用毒品之身癮及心癮，以達教化與治療之目的，並防衛
    社會安全，其性質非為懲戒行為人。為達上述目的，不得已
    於一定期間限制或拘束行為人之人身自由，既為法之所許，
    當無因個人工作或家庭等因素而免予執行之理。本件抗告人
    既有前揭施用毒品之行為，自有予以矯治並預防其將來繼續
    施用之必要性，抗告人所述家庭、工作等因素，均核與毒品
    危害防制條例第20條第1項、第3項裁定令入勒戒處所觀察、
    勒戒之要件無涉，尚不足採為解免其依法應受之觀察、勒戒
    處分，而撤銷原裁定之正當理由，附此敘明。
四、綜上所述，原審法院認抗告人施用第一、二級毒品犯行明確
    ，依檢察官之聲請，裁定抗告人令入勒戒處所觀察、勒戒，
    經核於法並無違誤。抗告人徒以前揭情詞提起抗告，請求撤
    銷原裁定，為無理由，應予駁回。　　
據上論結，應依刑事訴訟法第412條，裁定如主文。
中　　華　　民　　國　　110 　年　　8 　　月　　30　　日
         　刑事第十庭    審判長法　官  陳  宏  卿
　　　　　　　　　　　　　　   法　官  楊  文  廣
 　　　　　　　　　　　　　 　 法　官  簡  芳  潔                          
以上正本證明與原本無異。     
不得再抗告。

                               書記官  廖  婉  菁

中　　華　　民　　國　　110 　年　　8 　　月　　30　　日